【裁判字號】    99,抗,13
【裁判日期】    990302
【裁判案由】    本票裁定強制執行
【裁判全文】
臺灣臺南地方法院民事裁定                99年度抗字第13號
抗  告  人  甲○○
相  對  人  乙○○
抗告人因與相對人間就本票裁定准予強制執行事件，對於中華民
國98年11月16日本院98年度司票字2770號裁定提起抗告，本院裁
定如下：
    主  文
抗告駁回。
抗告程序費用新台幣壹仟元由抗告人負擔。
    理  由
一、按執票人向本票發票人行使追索權時，得聲請法院裁定後強
    制執行，票據法第123條定有明文。又本票執票人依上開法
    條之規定，聲請法院裁定及抗告法院之裁定，僅依非訟事件
    程序，以審查強制執行許可與否，並無確定實體上法律關係
    存否之效力，如發票人就票據債務之存否有爭執時，應由發
    票人提起訴訟，以資解決 (最高法院56年台抗字第714號、5
    7年台抗字第76號判例參照)。次按本票執票人依票據法第12
    3條規定，聲請法院裁定許可對發票人強制執行，係屬非訟
    事件，此項聲請之裁定，及抗告法院之裁定，僅依非訟事件
    程序，以審查強制執行許可與否，並無確定實體上法律關係
    存否之效力。本票發票人所提之時效抗辯，既屬實體法律關
    係存否之抗辯，抗告法院於該非訟程序中自不得審酌，應裁
    定駁回抗告（最高法院83年度台抗字第227號裁定、民國94
    年11月25日臺灣高等法院暨所屬法院94年法律座談會參照）
    。
二、抗告意旨略以：抗告人從未向相對人借款，彼此並無任何債
    權債務關係，且本件本票並非抗告人本人所親自簽名，係他
    人代簽。又系爭本票之到期日為民國93年10月10日，至96年
    10月10日已因三年不行使而時效消滅，相對人提出該本票行
    使票據上權利，顯不合法，爰請求廢棄原裁定等語。
三、經查：
  (一)本件相對人主張其執有以抗告人為發票人如原裁定附表所示
    之系爭本票一張，並免除作成拒絕證書，詎屆期提示未獲付
    款，依票據法第123條聲請裁定許可強制執行等情，已據提
    出系爭本票為證，而依本票之記載形式上觀察，其已具備本
    票有效要件。
  (二)抗告人抗辯原裁定附表所示本票並非由抗告人所簽名，而係
    他人代簽等情，然此部分是否屬實，猶待調查認定，是抗告
    人之抗辯事由，乃係實體上之爭執。又抗告人主張系爭本票
    已逾票據法第22條第1項之3年時效等情，然相對人於上開期
    間內是否具有請求等中斷時效之事由，亦須另調查認定，此
    抗辯事項同為實體上之爭執，參照上開最高法院裁判意旨及
    說明，應由抗告人另行提起訴訟，以資解決；又非訟事件法
    第195條第1項亦規定：「發票人主張本票係偽造、變造者，
    於前條裁定送達後二十日內，得對執票人向為裁定之法院提
    起確認之訴。」，是抗告人上開抗告事項，於本件非訟程序
    不得加以審究，仍應為許可強制執行之裁定。
  (三)綜上所述，原裁定就系爭本票裁定准予強制執行，核無不合
    ，抗告人執前揭理由提起抗告，尚屬無據，應予駁回。
四、又「依法應由關係人負擔費用者，法院裁定命關係人負擔時
    ，應一併確定其數額」、「前項費用之負擔有相對人者，準
    用民事訴訟法有關訴訟費用之規定」，非訟事件法第24條第
    1項及同法第21條第2項分別定有明文。本件抗告業經駁回在
    案，依上開法條規定，本院應確定非訟事件費用額。茲因抗
    告人提起本件抗告，除繳納抗告費新台幣（下同）1,000 元
    ，未有其餘非訟費用之支出。是以，本件抗告人應負擔之非
    訟費用額確定為1,000元。
五、結論：本件抗告為無理由，依非訟事件法第46條、第21條第
    2項、第24條第1項，民事訴訟法第495條之1第1項、第449條
    第1項、第78條，裁定如主文。
中    華    民    國    99    年    3     月    2     日
                          民事第一庭  法  官  蔡孟珊
以上正本證明與原本無異。
本件不得再抗告。
中    華    民    國    99    年    3     月    2     日
                                      書記官  吳幸芳

司法院資訊處製作；財團法人民間司法改革基金會備份。
